【裁判字號】    98,易,555
【裁判日期】    980831
【裁判案由】    贓物
【裁判全文】
臺灣高雄地方法院刑事判決               98年度易字第555號
聲  請  人  臺灣高雄地方法院檢察署檢察官
被      告  丁○○
選任辯護人  陳惠  律師
被      告  丙○○
上列被告等因贓物案件，經檢察官聲請簡易判決處刑（97年度偵
字第11346號），本院依通常程序審理，判決如下：
    主  文
丁○○、丙○○無罪。
    理  由
壹、證據能力之認定部分：
    本判決所引用之證據資料（詳後引證），其中傳聞證據部分
    ，縱無刑事訴訟法第159 條之1 至第159 條之4 或其他規定
    之傳聞證據例外情形，亦因被告丙○○、丁○○、辯護人及
    檢察官或同意可作為證據使用，或未聲明異議，依刑事訴訟
    法第159 條之5 條第1 項、第2 項之規定，本院審酌該證據
    作成之情況，認為適當，應得為證據，先予敘明。
貳、實體部分：
一、聲請簡易判決處刑意旨略以：被告丁○○為維潔環保企業社
    之負責人，可預見其於不詳時間，在址設高雄縣梓官鄉○○
    路116 之1 號其所經營之維潔環保企業社回收場內，向不詳
    人士收購之臺灣電力股份有限公司（下稱臺電公司）玻璃裸
    銅線係來路不明之贓物，竟仍基於故買贓物之犯意，以不詳
    之代價，予以收購達8 公斤，而於民國97年4 月15日下午2
    時10分許，在上開地點，以每公斤240 元（聲請簡易判決處
    刑書誤載為242 元）元之代價出售予被告丙○○，被告丙○○可預見被告丁○○出售之裸銅線係來路不明之贓物，竟仍
    基於故買贓物之犯意予以收購。嗣雙方交易完成，被告丙○○將上開裸銅線置放於所駕駛之貨車上欲離去時，為警當場
    查獲，因認被告丁○○、丙○○均涉犯刑法第349 條第2 項
    故買贓物罪嫌。
二、按犯罪事實應依證據認定之，無證據不得認定犯罪事實；不
    能證明被告犯罪或其行為不罰者，應諭知無罪之判決，刑事
    訴訟法第154 條第2 項、第301 條第1 項分別定有明文。次
    按認定不利於被告之事實，須依積極證據，苟積極證據不足
    為不利於被告事實之認定時，即應為有利被告之認定，更不
    必有何有利之證據，復有最高法院30年上字第816 號判例意
    旨參照。又事實之認定，應憑證據，如未能發現相當證據，
    或證據不足以證明，自不能以推測或擬制之方法，為裁判基
    礎; 認定犯罪事實，所憑之證據，雖不以直接證據為限，間
    接證據亦包括在內，然無論直接或間接證據，其為訴訟上之
    證明，須於通常一般之人均不致於有所懷疑，而得確信其為
    真實之程度者，始得據之為有罪之認定，倘其證明尚未達到
    此一程度，而有合理性懷疑之存在時，即無從為有罪之認定
    ，此亦有最高法院40年台上字第86號、76年台上字第4986號
    判例意旨可資參照。
三、公訴人起訴之依據及被告之辯解
  (一)公訴意旨認被告丁○○、丙○○涉犯刑法第349 條第2 項故
    買贓物罪嫌，無非以證人即臺電公司職員乙○○之證述、查
    扣之裸電纜線C 型接頭印有臺電公司「TPC 」字樣及扣押筆
    錄、扣押物品目錄表、贓物認領保管單、現場蒐證照片為其
    論據。
  (二)訊據被告丁○○、丙○○均堅決否認有何故買贓物犯行，被
    告丁○○辯稱：伊只有在先生李忠信不在回收廠時才會幫忙
    回收業務，故對業務不是很清楚。警方來維潔環保企業社回
    收場內查訪時，伊與丙○○正在作裸銅線交易買賣，查扣裸
    銅線接頭上有「TPC 」字樣，惟伊不知道查扣裸銅線為贓物
    ，伊也沒有故買贓物之犯意等語；至被告丙○○則辯稱：當
    天伊前往維潔回收場共購買126 公斤之裸銅線，電線係全部
    以飼料袋包裝，伊尚未及拆開檢查，即遭警方查獲，購買的
    價金，也是在兩天後才付給丁○○的先生。又所購126 公斤
    裸銅線中，僅8 公斤經臺電公司人員檢查為臺電電纜線等語
    。
四、本院對證據之判斷
  (一)有關被告丁○○涉犯刑法第349 條第2 項故買贓物罪部分：
  1.高雄縣政府警察局岡山分局赤崁派出所員警甲○○等人為執
    行校園失竊水龍頭專案，於97年4 月15日下午2 時10分許，
    前往被告丁○○經營、址設高雄縣梓官鄉○○村○○路116
    之1 號之維潔環保企業社進行臨檢，現場查獲被告丙○○使
    用、車牌號碼VB-4466 號小貨車上裝載被告丙○○甫向被告
    丁○○購入之126 公斤裸銅線，其中8 公斤裸銅線接頭上印
    有「TPC 」字樣，為臺電公司所有之電纜線等事實，業據被
    告丁○○、丙○○供承不諱，亦與證人乙○○、甲○○之證
    述相符（本院易字卷第25頁～第26頁、第30頁），此外，復
    有高雄縣政府警察局赤崁派出所臨檢紀錄表、搜索扣押筆錄
    、扣押物品目錄表、贓物認領保管單、高雄市政府營利事業
    登記證及查獲現場照片等件附卷（見警卷第7 頁～第9 頁、
    第10頁～第17頁），上開事實首堪認定。
  2.惟由於廢銅線為有價物料，市面上可能出現臺電電纜線，有
    來自臺電公司售出之電纜線廢料品、製造臺電電纜線廠商之
    電纜線廢料品或臺電承包商之電纜線廢料品，有臺灣電力股
    份有限公司96年9 月3 日電業字第9607-0855 號函附卷可佐
    ，是除臺電公司外，舉凡製造臺電電纜線廠商、臺電承包商
    均持有部分電纜線廢料品，衡以臺電公司本身之廢棄電纜線
    經標售予廢棄物處理商後，處理商將如何進行處理即非臺電
    公司所得控管，更遑論對製造臺電電纜線廠商、臺電承包商
    所持廢棄電纜線之流向進行控管，是市面上廢棄臺電電纜線
    來源之可能性本有多端，非必為臺電公司所失竊。再參以證
    人乙○○於本院審理中證稱：不知道查扣8 公斤臺電電纜線
    係臺電公司在何時、何地遭竊；證人即查獲員警甲○○亦證
    稱：無法提出扣案8 公斤電纜線之專屬報案證明（見本院易
    字卷第27頁、第33頁），準此，本件並無確切證據足證查扣
    電纜線係臺電公司遭竊之物品，則該電纜線是否確係贓物，
    仍非無疑。
  3.再者，被告丁○○經營之維潔環保企業社係96年10月31日設
    立，且因未及加入高雄市廢棄物資源回收同業公會，故未接
    獲公會發予各會員宣導避免收受來路不明臺電電纜線海報，
    有高雄市政府營利事業登記證、高雄市廢棄物資源回收商業
    同業公會98年2 月27日高市回收字第980004號函在卷可稽（
    分別見警卷第17頁；審簡卷第29頁），是被告丁○○辯稱：
    伊與先生李忠信甫成立維潔環保企業社，很多事情都還在摸
    索，未曾收到公會的宣導海報等語，尚非無據。另參以被告
    丁○○回收之廢棄電線126 公斤中，經檢查僅8 公斤為臺電
    電纜線，佔被告丁○○回收廢電線中之比例甚微，又接頭上
    「TPC 」字樣係透明刻印，字體甚微且非以有色字體呈現，
    實不明顯，有查獲照片附卷可參（見警卷第16頁），若非前
    已知悉應自裸銅線接頭辨識是否為臺電電纜線，一般人多不
    易自行察覺，是被告丁○○係在一時疏於注意之際，未經查
    證便逕予回收，亦非無可能。況被告丁○○與被告丙○○有
    固定上下游業者之往來關係，其等相互間議定以每公斤240
    元之售價交易廢棄電纜線，核亦與國內廢銅裸線每公斤約25
    0 元之售價差異不大，有臺電公司96年9 月3 日電業字第96
    07-0855 號函存卷可佐，與一般贓物在市面上之售價通常遠
    低於行情價之情形顯然有別，益徵被告丁○○在與被告丙○○進行廢電線交易時，主觀上並無該8 公斤廢電線為贓物之
    認知。
  4.另本件被告丁○○雖無法清楚指明扣案8 公斤臺電電線是否
    有逐一登載於維潔環保企業社之物品買賣管理登記簿上，而
    有管理上之瑕疵，但被告丁○○有無故買贓物犯行，仍須積
    極之證據證明，尚難因被告丁○○未能供出裸銅線之來源並
    指明登記簿冊之記載處即推論被告丁○○有故買贓物犯行，
    併予敘明。
  5.綜上，本件並無確切證據足以證明在被告丁○○經營維潔環
    保企業社查扣之裸銅線係失竊之贓物，暨被告丁○○知悉該
    裸銅線係臺電公司所有，從而，尚無法認定被告丁○○有為
    故買贓物之犯行。
  (二)有關被告丙○○涉犯刑法第349條第2項故買贓物罪部分：
  1.本件扣案8 公斤臺電電纜線係自被告丁○○售予被告丙○○
    之126 公斤電纜線中取出，前已敘及，又據證人丁○○於本
    院審理中證稱：維潔環保企業社累積廢電線約3 、4 個月，
    共累積如這次約126 公斤的量後，就會通知丙○○來收取。
    97年4 月15日當天，我們用飼料袋將銅線裝好，秤重後丙○○就把銅線搬到車上去了，丙○○不及檢查，也尚未付錢，
    是在隔了2 、3 天後，丙○○才來跟我先生結算的等語，並
    有97年4 月17日開立、記載「126K240 扣8K」之估價單附卷
    （見本院易字卷第35頁～第37頁；本院審易卷第24頁），堪
    認被告丙○○辯稱97年4 月15日當天伊尚未付款完成交易等
    語，應可採信。本院審酌經臺電公司人員乙○○檢查確認之
    8 公斤臺電電纜線係摻雜於另118 公斤電纜線中，原即不易
    察覺，況被告丙○○係在未及檢查飼料袋內裸銅線之情形下
    ，即為警查獲，當亦未見裸銅線接頭上「TPC 」字樣，兼衡
    以被告丙○○當場與被告丁○○議定之廢電線售價，係以與
    市面行情價相距不遠之每公斤240 元計，故尚難認被告丙○○主觀上有「購買之物品為贓物」之認知。
  2.末以，本件無從證明扣案8 公斤電纜線為贓物，已認定如前
    ，又被告丙○○雖著手購買廢電線之行為，惟在尚未檢查購
    買物品並給付價金前即為警查獲，交易自屬尚未完成，其亦
    未見裸銅線接頭上之「TPC 」字樣，參之刑法對於故買贓物
    之未遂犯並無處罰規定，是亦難科被告丙○○以故買贓物罪
    責。
五、綜上所述，本件公訴人所舉事證，均不足使本院形成被告丁○○、丙○○2 人有聲請簡易判決處刑意旨所指故買贓物犯
    行之確切心證。此外，復查無其他積極證據，足以證明被告
    2 人涉有何犯罪。揆諸前開說明，自應為被告2 人無罪之諭
    知。
據上論斷，應依刑事訴訟法第452 條、第301 條第1 項前段，判
決如主文。
本案經檢察官戊○○到庭執行職務。
中    華    民    國    98    年    8     月    31    日
                刑事第十八庭  審判長法  官   蔡廣昇
                                    法  官   黃繼瑜
                                    法  官   王  琁
上正本證明與原本無異
（檢察官）如不服本判決，應於判決送達後10日內，向本院提出
上訴狀。
中    華    民    國    98    年    8     月    31    日
                                    書記官   黃國忠


司法院資訊處製作；財團法人民間司法改革基金會備份。
